【裁判字號】    98,交抗,767
【裁判日期】    981203
【裁判案由】    聲明異議
【裁判全文】
臺灣高等法院高雄分院刑事裁定         98年度交抗字第767號
抗  告  人
即受處分人  甲○○
                    通訊處：高.
上列抗告人因違反道路交通管理處罰條例聲明異議案件，不服臺
灣屏東地方法院中華民國98年8 月27日裁定（98年度交聲字第34
號），提起抗告，本院裁定如下：
    主  文
抗告駁回。
    理  由
一、抗告意旨略以：抗告人雖設籍於屏東縣九如鄉○○街102 之
    2 ，惟早已不住於該處，此在93年8 月31日之交通罰單上即
    載明車主姓名為「德元通運」，車主地址為「高雄市○○○
    路87號6 樓之1 」。故有關裁決書自應向該址寄送，惟原處
    分機關未察，將該裁決書寄送於無人可收受之戶籍地，致抗
    告人無法收受，其送達顯不合行政程序發第72條第1 項前段
    規定，不生送達效力。為此，狀請撤銷原裁定以維權益云云
    。
二、按原處分機關移送意旨略以：受處分人甲○○駕駛車牌號碼
    X0-550號營業貨運曳引車於民國（下同）93年8 月31日上午
    11時8 分被警舉發「不依規定車道行駛」、「駕駛車輛未隨
    身帶駕照」違規，有內政部警政署國道公路警察局公警局交
    字第Z00000000 號違規單可稽。本站依前揭規定，填掣屏監
    違字第駕裁82-Z00000000號裁決書，於94年10月27日依駕駛
    人指定監理機關送達（駕籍登記地址）地址寄送，有掛號回
    執可稽。本站掣開屏監違字第駕裁82-Z00000000號裁決書既
    已依法完成送達程序，受處分人又未依道路交通管理處罰例
    第87條第1 項規定於收受裁決書之翌日起20日內，向管轄地
    方法院聲明異議。因此，本站依裁罰主文執行，核無違誤。
三、查抗告人甲○○於93年8 月31日駕駛德元通運公司所有車號
    XO-550號曳引車，於國道3 號高速公路367-365 公里北向，
    因不依規定車道行駛（非超車佔用中間車道行駛）且未帶駕
    照（93年8 月6 日逾期）等違規，經內政部警政署國道公路
    警察局第八警察隊善化分隊攔停當場舉發，依道路交通管理
    處罰條例33條、25條第1 項第3 款裁罰，並指定應到案日期
    93年9 月15日前到案，抗告人屆期未到案。屏東監理站以94
    年10月27日屏監違字第裁82-Z00000000號違反交通事件裁決
    書裁處：罰鍰新台幣（下同）6,600 元整，並依第63條第1
    項記違規點數1 點。罰鍰限於94年11月26日前繳納。裁決書
    並記載上開罰鍰逾期不繳納之處分，即(一)自94年11月27日起
    易處吊扣駕駛執照4 個月，並限於94年12月11日前繳送。(二)
    94年12月11日前未繳送駕駛執照者，自94年12月12日起易處
    吊銷，逕行註銷駕駛執照。(三)駕駛執照吊（註）銷後，自94
    年12月12日起1 年內不得重新考領駕駛執照，此有系爭舉發
    違規事件通知單暨送達回證、裁決書在卷可稽，並為抗告人
    所不爭執，應認為實在。
四、按「送達，除法規另有規定，由行政機關依職權為之」；「
    送達，於應受送達人之住居所，事務所或營業所為之」及「
    送達，不能依前二條規定為之者，得將文書寄存送達地之地
    方自治或警察機關，並作送達通知書兩份，1 份黏貼於應受
    送達人住居所、事務所、營業所或其就業處所門首，另1 份
    交由鄰居轉交或置入於該送達處所信箱或其他適當位置，以
    為送達。」、「前項情形，由郵政機關為送達者，得將文書
    寄存於送達地之郵政機關」，行政程序法第67條、第72條第
    1 項及第74條第1 項、第2 項分別定有明文。查本件原處分
    機關就上開裁決書已囑託郵政機關按駕照籍址（同戶籍址）
    屏東縣九如鄉○○路102 之2 號送達，並經郵務人員按址投
    郵二次未會晤應受送達人，亦無有辨別事理能力之同居人、
    受僱人或該處所接收郵件人員以收領文書，且無得為留置送
    達，乃依法寄存送達，並有製作送達通知書2 份，其中一份
    黏貼於該應受送達人處所門首，另一份置於其他適當處所，
    完成通知，於94年11月2 日起寄存於九如郵局已寄存送達完
    竣等情，復有上開裁決書送達證書在卷足稽（見原審卷第12
    頁）。抗告人係為警攔查後當場經警掣單舉發，其於舉發時
    仍向警員陳報其地址為「屏東縣九如鄉○○路102 之2 號」
    ，並未明示指定以其服務之高雄市○○○路87號6 樓之1 為
    應受送達地址，此亦有上開舉發通知書可憑（見原審卷第10
    頁）；再者，上開高雄市○○○路87號6 樓之1 為車主即德
    元通運公司之營業地址，抗告人既仍設籍於屏東縣九如鄉○
    ○路102 之2 號，通常該設籍地即屬其住居所所在地，且抗
    告人並未提出任何足資證明其已有有永久離去該處所，廢址
    該原住所而變更住所於他處之具體證據資料以供法院調查審
    認，抗告人空言其已變更住所而應向上開德元通運公司送達
    云云，尚非可採。況本件違規事實係以駕駛人即抗告人為處
    罰對象，而德元通運公司僅係車主並非受處分人，原處分機
    關自無對德元通運公司送達之義務，抗告人上開指摘，核屬
    無據，自難採信。本件裁決書之送達既已依法送達於抗告人
    之住所地，其送達自屬合法堪以認定。
五、按本條例所定罰鍰之處罰，受處罰人接獲違反道路交通管理
    事件通知單後，於15日內得不經裁決，逕依第92條第3 項之
    罰鍰基準規定，向指定之處所繳納結案；不服舉發事實者，
    應於15日內，向處罰機關陳述意見；其不依通知所定期限前
    往指定處所聽候裁決，且未依規定期限繳納罰鍰結案或向處
    罰機關陳述意見者，處罰機關得逕行裁決之；又不服第8 條
    主管機關所為之處罰，得於接到裁決書之翌日起20日內，向
    管轄地方法院聲明異議，道路交通管理處罰條例第9 條第1
    項、第87條第1 項分別定有明文。查本件抗告人於收受系爭
    舉發通知單後，並未於指定應到案日期前自行繳款結案或向
    原處分機關陳述意見，亦無於指定期日到案聽候裁決，原處
    分機關依前開處罰條例第9 條第1 項規定，自得逕予裁決。
    次查，原處分機關裁處系爭屏監違字第裁82-Z00000000號裁
    決書已依法於94年11月2 日寄存於九如郵局，已生合法送達
    效力，有該裁決書、送達證書在卷足佐。參酌抗告人事後已
    依裁決本旨完納罰鍰完竣，且當庭表明對系爭裁82-Z000000
    00號裁決書事實不爭執（見原審卷第27頁），抗告人於系爭
    裁決書合法送達後，未於法定期間（20日）聲明異議，本件
    裁決處分已經確定並無疑義。
六、綜上所述，本件原處分機關系爭屏監違字第裁82-Z00000000
    號裁決書之聲明異議期間已在94年11月間屆滿，抗告人空言
    未經合法送達云云，並無足採。
七、原裁定認上開裁決書業經合法送達，抗告人於聲明異議期間
    屆滿後之98年1 月10日始行聲明異議，其異議程序不合法，
    因而駁回抗告人之異議聲明，經核並無不合。抗告人仍執前
    詞，空言指摘原裁定不當，為無理由，應予駁回。
據上論結，應依道路交通案件處理辦法第26條，刑事訴訟法第41
2 條，裁定如主文。
中    華    民    國    98    年    12    月    3     日
                  刑事第四庭    審判長法  官  蕭權閔
                                      法  官  李嘉興
                                      法  官  林水城
以上正本證明與原本無異。
不得再抗告。
中    華    民    國    98    年    12    月    3     日
                                      書記官  林佳蓉


司法院資訊處製作；財團法人民間司法改革基金會備份。
